臺灣高等法院臺中分院民事裁定
110年度抗字第355號
抗  告  人
即 異議 人  胡智偉  
上列抗告人因與相對人胡丁堅間聲明異議事件，對於中華民國11
0年7月23日臺灣彰化地方法院110年度執事聲字第12號裁定提起
抗告，本院裁定如下：
    主  文
抗告駁回。
抗告程序費用由抗告人負擔。
    理  由
一、抗告人執原法院97年度執字第16743號債權憑證（下稱系爭
    債權憑證）為執行名義（下稱系爭執行名義），向原法院民
    事執行處（下稱執行法院）聲請對相對人強制執行，執行內
    容為：㈠相對人應給付抗告人新臺幣（下同）17萬1931元（
    下稱系爭執行名義㈠部分）；㈡相對人應自民國109年8月1日
    起至164年8月1日止，按月於每月1日給付抗告人5000元，合
    計330萬5000元（下稱系爭執行名義㈡部分）。經執行法院審
    認結果，認關於系爭執行名義㈠部分，抗告人業已受償完畢
    ，抗告人此部分聲請不合法；又關於系爭執行名義㈡部分，
    相對人復提出自109年8月1日起至110年5月1日止之郵政匯款
    單據，足證相對人均已清償完畢，而於110年5月27日109年
    度司執字第48078號裁定（下稱系爭48078號裁定）駁回抗告
    人上開強制執行之聲請（見原審卷第35、36頁）。抗告人不
    服，聲明異議，經原法院認系爭執行名義㈠部分已另案受償
    完畢，抗告人再次聲請，依法不合；及系爭執行名義㈡部分
    ，因民法第318條第2項規定不適用於兩造間已定有清償期之
    情形，以免剝奪相對人依原得享有之期限利益，且相對人至
    就已屆清償期之給付部分，均已依系爭執行名義㈡部分為履
    行，則系爭執行名義既無「債務人一期遲延給付時，債權人
    得請求全部清償」之記載，執行法院自不得逾越系爭執行名
    義內容，違法適用民法第318條第2項規定，准予抗告人之聲
    請，遂以110年度執事聲字第12號裁定（下稱原裁定）駁回
    抗告人之異議（見原審卷第65至68頁）。抗告人不服，提起
    抗告，抗告意旨略以：
　㈠抗告人聲請強制執行時已於書狀明確表明依強制執行法第5條
    之1規定，聲請執行法院於各期履行期屆至時繼續執行，且
    聲請事項第二項復載明：「債務人應自109年8月1日起至164
    年8月1日止，按月給付債權人5000元，合計為330萬5000元
    」等語，是執行法院應於各期履行期屆至時繼續執行。原裁
    定駁回抗告人關於將來陸續到期款項之強制執行聲請，自有
    未合。
　㈡抗告人當初係因相對人苦苦哀求，顧念手足之情才同意相對
    人分期清償，但相對人於經濟情況好轉後，不但不清償抗告
    人，反而將名下不動產過戶給子女、配偶以脫產，抗告人始
    聲請就全部款項含到期及未到期部分共計347萬6931元一次
    清償（計算式：17萬1931元＋330萬5000元＝347萬6931元）。
    原裁定駁回抗告人聲請，未兼顧法理情。
　㈢其於109年10月23日寄發臺中○○路郵局第000號存證信函（下
    稱000號存證信函）催告相對人給付109年8至10月之款項共1
    萬5000元，及相對人遲至109年11月1日始匯款至抗告人之帳
    戶，補足前開款項，相對人行為違反民法第220條、第184條
    、第185條、第222條等規定，抗告人自可變更聲明，將第二
    項請求變更為：「債務人應給付債權人330萬5000元之本金
    及至清償日止之利息」，請求全部清償。
  ㈣相對人已申請退休，有退休金可清償，無理由推諉，爰提起
    抗告請求廢棄原裁定，命相對人一次將款項全部清償予抗告
    人云云。　
二、按以確定判決為執行名義時，其執行應以該確定判決之內容
    為據，未經確定判決判明之事項，執行法院不得逕為何種處
    分。次按強制執行法第4條第2項規定，執行名義附有條件、
    期限或須債權人提供擔保者，於條件成就、期限屆至或供擔
    保後，始得開始強制執行。而參照強制執行法第5條之1立法
    目的，及依辦理強制執行事件應行注意事項第3點第5款規定
    ，債權人僅得就履行期已屆至部分，於原聲請強制執行事件
    執行程序尚未執行完畢前，以言詞或書面向執行法院聲請繼
    續執行，執行法院始應併原案繼續執行，如原案已執行完畢
    者，則應由債權人於各履行期屆至而債務人未為履行時，據
    以向執行法院聲請強制執行，並由執行法院依一般程序處理
    。
三、經查：
　㈠原法院96年度訴字第680號、本院96年度上字第197號民事判
    決原係判命相對人應給付抗告人90萬5000元，及自96年3月1
    6日起至清償日止，按年息百分之五計算之利息；相對人應
    自96年6月1日起至164年8月1日止，按月於每月1日給付抗告
    人5000元，合計409萬5000元（見原審卷第55至64頁），有
    本院110年度抗字第54號、109年度抗字第526號裁定內容參
    諸（見原審卷第49至53頁），堪認抗告人係以系爭債權憑證
    為系爭執行名義。準此，抗告人所持系爭執行名義之原確定
    判決主文，並未有「一期未付，視為全部到期」之字句，且
    原確定判決為抗告人前開勝訴之判決，係基於私法自治原則
    ，以當事人間之合意內容作為兩造間私權約定，與法院判決
    之性質仍有不同，不能逕自違法適用民法第318條第2項規定
    ，始符法理。基上，兩造間既無約定債務人未依約履行即喪
    失期限利益之合意，執行法院僅依系爭執行名義所載內容為
    執行權限，縱抗告人已將聲請事項將第二項變更請求為：「
    債務人應給付債權人330萬5000元之本金及至清償日止之利
    息」，執行法院仍不能對實體事項另為審認，逕自解釋兩造
    間確有「債務人一期遲延給付時，債權人得請求全部清償」
    約定乙情為真。抗告人如認相對人有逾期給付、脫產等情事
    ，欲主張有民法第318條規定之適用，仍屬私權之實體爭執
    ，應由抗告人理解正確法令解釋及蒐集相關事證後，再斟酌
    是否循民事訴訟程序另訴救濟，而非一再聲請執行法院違法
    逕為實體事項審認，併此敘明。
　㈡又參照本院109年度抗字第526號裁定理由，其上載明：「…抗
    告人係於109年10月13日具狀聲請強制執行，再於同月23日
    寄發000號存證信函催告相對人給付109年8至10月之款項15,
    000元，雖有其民事強制執行聲請狀、000號存證信函在卷可
    稽…，惟相對人已分別於109年10月23日匯款15,000元、11月
    2日（11月1日為假日）匯款5,000元，有匯款單附卷足參，
    抗告人就確有收受該2筆款項並無爭執，且未否認相對人經
    其催告後已履行給付，堪認相對人至109年11月間已屆清償
    期部分，均已依系爭債權憑證前揭所載執行名義內容為履行
    。依前揭說明，抗告人就109年11月2日以後尚未到期部分，
    聲請本件強制執行，核與系爭債權憑證所載執行名義內容有
    違，執行法院即無從准許。」等語（見原審卷第52頁），足
    認系爭執行名義，業經執行法院審理結果，認定相對人至10
    9年11月間已屆清償期部分，均依執行名義內容為履行，抗
    告人業已受償完畢；另因未喪失期限利益之未到期債權，其
    清償期既未屆至，抗告人自不得就未屆清償期之109年11月2
    日後應給付部分，聲請強制執行，執行法院亦不得違反執行
    名義內容而准許，故於110年5月27日109年度司執字第48078
    號裁定駁回抗告人上開強制執行之聲請，以免剝奪相對人依
    原有約定而得享有之期限利益。從而，相對人就已屆期之債
    務既已清償，原案已執行完畢，抗告人就將來陸續到期款項
    ，無從再併原案繼續執行，抗告人此部分強制執行之聲請自
    有未合。
四、綜上，抗告人請求就系爭執行名義以外尚未屆期之債權部分
    請求全額查封、一次清償，於法不合，不應准許。原法院司
    法事務官所為處分駁回抗告人之強制執行聲請，及原裁定駁
     回抗告之異議核無違誤，抗告意旨指摘原裁定不當，求予
    廢
    棄，為無理由。
五、據上論結，本件抗告為無理由，依強制執行法第30條之1、
    民事訴訟法第495條之1第1項、第449條第1項、第95條、第 
    78條、第85條第1項前段，裁定如主文。　　
中　　華　　民　　國　　110 　年　　8 　　月　　30　　日
                  民事第六庭    審判長法  官  楊熾光
                                      法  官  莊宇馨
                                      法  官  郭玄義
正本係照原本作成。       
抗告人得再抗告。
再為抗告應以適用法規顯有錯誤為理由。
如提起再抗告者應於裁定送達後10日內向本院提出抗告理由狀（
須按照他造人數附具繕本），並繳納抗告裁判費新臺幣1,000元
，同時委任律師或具有律師資格之關係人為代理人。因疫情而遲
誤不變期間，得向法院聲請回復原狀。
                                      書記官  劉雅玲
　　　　　　　　　　　　　　　　　　
中　　華　　民　　國　　110 　年　　8 　　月　　30　　日